最高法院刑事判決　　　　　　九十四年度台上字第一三六０號
　　上　訴　人　甲○○
　　選任辯護人　莊國明律師
上列上訴人因違反毒品危害防制條例案件，不服台灣高等法院中
華民國九十三年十二月二十二日第二審更審判決（九十三年度上
更(二)字第四七五號，起訴案號：台灣台北地方法院檢察署八十七
年度偵字第二一七二四號），提起上訴，本院判決如下：
    主  文
上訴駁回。
    理  由
按刑事訴訟法第三百七十七條規定：上訴於第三審法院，非以判
決違背法令為理由，不得為之。是提起第三審上訴，應以原判決
違背法令為理由，係屬法定要件。且必須依據卷內資料為具體之
指摘，並足據以辨認原判決已具備違背法令之形式，始屬相當。
本件原判決依憑證人葉昇睦於台灣台北地方法院檢察署民國八十
八年度偵字第三三六一號另案偵查時供稱「都是他（即上訴人甲
○○）主動打電話給我，都在我家內湖路一段九一巷二四弄十一
號二樓來交易，一次是新台幣（下同）一、二千元，有時最高是
三千元」；於第一審證稱「我是在八十七年十月份向他（即上訴
人）買的」、「我是在八十七年十月份向他買的，因為之前我就
認識甲○○的太太，我們都叫她綽號太子妹，我記得有向甲○○
購買過二次，都是甲○○打電話與我聯絡後他就到我位於台北市
○○路○段九一號的住處」、「後來在八十七年九月間李打電話
給我問我要不要貨（物），他說他沒有錢，所以我就向他買貨，
總共買了二次，一次一千元，一次二千元，每次的量都是一次吸
食的量」；「買的次數不祇一次，買的時間第一次大約是在八十
七年九月份開始至同年十月間，每次的價格是二千元，份量約施
用二次的份量」。及依卷附台灣台北地方法院檢察署通訊監察書
及所附監聽譯文所載，上訴人與葉昇睦友人曾有如下之通話內容
「某女：阿木（按係阿睦，翻譯採讀音）剛是否打給你……。被
告：那個還可以吧。某女：你拿給他們也是這樣嗎？被告：那是
好貨，本來是我自己在用的，不信你問阿木（按係阿睦）」，該
通話內容之真正復為上訴人所不爭執，且證人葉昇睦證稱其綽號
為「阿睦」，足認證人葉昇睦前開關於向上訴人購買毒品之證詞
，非屬虛構。又證人葉昇睦關於購買之金額及數量，或稱「一次
是一、二千元，有時最高是三千元」，或稱「總共買了二次，一
次一千元，一次二千元」，或稱「第一次大約是在八十七年九月
份開始至同年十月間，每次的價格是二千元，份量約施用二次的
份量」，雖稍有不符，但按證人之陳述有部分前後不符，或相互
間有所歧異時，究竟何者為可採，法院仍得本其自由心證予以斟
酌，非謂一有不符或矛盾，即應認其全部均為不可採信；茍其基
本事實之陳述與真實性無礙時，仍非不得採為被告論罪之證據。
經查證人葉昇睦所述向上訴人購買安非他命之數量、金額等細節
，雖前後稍有不符，然其曾多次向上訴人購買安非他命之基本事
實，業據其於另案偵查中及第一審陳述明確，佐以前開監聽內容
調查之結果為綜合判斷，上訴人有連續販賣第二級毒品安非他命
之事實，至臻明確，尚難認定證人葉昇睦全部證詞均不可採。而
上訴人販賣第二級毒品之次數，雖因證人葉昇睦記憶模糊無法明
確說明，但仍應從有利於上訴人之次數即二次作為認定事實之基
礎，至所得金額，亦應以有利於上訴人之金額即一千元及二千元
計算。因而撤銷第一審科刑判決，改判論處上訴人連續販賣第二
級毒品，累犯，處有期徒刑七年四月，已詳敘其所憑之證據及認
定之理由。從形式上觀察，並無違背法令之情形存在。次查犯罪
事實之認定及證據之取捨，乃事實審法院之職權，且法院憑以認
定犯罪事實之證據，並不以直接證據為限，即綜合各種證據，本
於推理作用，為其認定犯罪事實之基礎，如不違背經驗法則與論
理法則，即不得指為違法，而據為上訴第三審之理由。原判決綜
合各種證據，認定上訴人有上揭犯行，究竟違背如何之經驗法則
或論理法則，上訴意旨，並未具體指明，徒憑己見，就原判決已
說明之事項或屬原審採證認事職權之適法行使，任意指摘有採證
違法，且仍為單純事實之爭執，難謂為適法之第三審上訴理由。
又九十二年九月一日施行之刑事訴訟法修正公布前，訊問證人，
有無命與被告對質之必要，在審理事實之法院本有自由斟酌之權
；受命法官於審判期日前訊問證人，依修正前刑事訴訟法第二百
七十六條第三項之規定，僅係得由當事人或辯護人到場，並非以
上開當事人等人在場為必要，故訊問證人時，縱令被告及其辯護
人未到場，而審判期日已將此項證言要旨告知被告，予以辯解之
機會，即不能以此指為違法。經查本件第一審法院係於九十一年
一月十一日宣判，所有訴訟程序仍按修正前刑事訴訟法進行，上
訴人與其第一審法院之選任辯護人雖未於第一審法院八十九年四
月二十七日調查期日訊問證人葉昇睦時在場，然第一審法院於九
十年十月三十日調查期日再次訊問證人葉昇睦時，上訴人及其選
任辯護人已在場並對該證人進行詰問，於審判期日又將其證言要
旨告知上訴人，予以辯論之機會，上訴人之反對詰問權已獲得保
障，自無違法可言。上訴意旨執為指摘，尚非適法之第三審上訴
理由。再查原判決所引用之上訴人與葉昇睦友人談話內容，係指
台灣台北地方法院檢察署八十七年九月二日北檢勇秋監字第九二
號通訊監察書及所附監聽譯文之內容（見第一審訴字第一０００
號卷第一宗第一六四、一九二頁，第二宗第三十七頁），上訴人
對於該譯文內容之真正並不爭執，原審採為上訴人犯罪之補強證
據，尚無違法可言。雖原判決誤載通訊監察書之文號為台灣台北
地方法院檢察署八十七年七月三日北檢勇秋監字第七二號，但仍
於判決結果不生影響。上訴意旨執此指摘原判決違法，尚非第三
審上訴之適法理由。依前揭說明，其上訴違背法律上之程式，應
予駁回。
據上論結，應依刑事訴訟法第三百九十五條前段，判決如主文。
中　　華　　民　　國　九十四　年　　三 　 月　 十八 　日
                      最高法院刑事第十一庭
                          審判長法官  洪　清　江
                                法官  石　木　欽
                                法官  李　伯　道
                                法官  韓　金　秀
                                法官  林　勤　純
      本件正本證明與原本無異
                                      書  記  官
中　　華　　民　　國　九十四　年　　三  　月　二十九  日
                                                      Ｅ
